【裁判字號】    97,聲再,4
【裁判日期】    970225
【裁判案由】    侵占等
【裁判全文】
臺灣高等法院臺南分院刑事裁定           97年度聲再字第4號
再審聲請人
即受判決人  甲○○
            乙○○
上列聲請人因侵占等案件，對於本院九十五年上易字第五六三號
中華民國九十六年十二月十一日確定判決（臺灣臺南地方法院檢
察署九十一年偵字第八五三六號），聲請再審，本院裁定如下：
    主  文
再審之聲請駁回。
    理  由
一、聲請意旨略以：原確定判決判處聲請人共同連續意圖為自己
    不法所有，而侵占對於業務上所持有之物，各處徒刑一年十
    月及一年八月，因不得上訴而確定。茲因該確定判決，有下
    列足生影響於判決重要證據漏未審酌，乃依刑事訴訟法第四
    百廿一條規定提起再審：
  (一)侵占車號Ｅ五─二一四一號、Ｅ五─三六四三號小客車車款
    ，總共新台幣（下同）一六九萬九六二四元部分：
  1.Ｅ五─二一四一號小客車，係乙○○自行購買：
    證人陳寶仰（即承辦購買Ｅ五─二一四一號小客車業務）於
    偵查中已結稱：車是乙○○於八十五年間所訂並交付頭期款
    ，領牌人為精靈公司，曾向蘇文昌對保，並向蘇文昌取得精
    靈公司大小章以領取牌照，蘇文昌未給付車款等語（詳九七
    四六號偵查卷二二八至二三二頁）。再者，被告乙○○曾向
    友邦資融公司支付汽車分期付款，有其提出郵政劃撥儲金存
    款收據影本六紙在卷可佐（詳一審卷(一)一六八至一六九頁）
    。足見被告乙○○確有給付數期購車分期款項，則被告乙○
    ○不僅參與訂車，甚且給付頭期款、按期給付分期款項，此
    與一般公司購車，由專人訂購車輛，車款由公司給付方式不
    同。是被告乙○○辯稱Ｅ五─二一四一號小客車，係其所購
    ，因蘇文昌要求始登記於精靈公司名下以充資產等語，即非
    不可信。
  2.原審憑以認定被告二人侵占車款總分類帳，並非洪再德會計
    師依被告二人提出支出憑證製作：
    原審以八十九年總分類帳中，已記載該車款係一次全額支出
    ，另方面精靈公司仍須陸續按月支出汽車分期款，而認定被
    告二人確已向告訴人領出該總金額一六九萬九六二四元，而
    有侵占罪行，然證人洪再德於原審證稱：總分類帳很像我們
    事務所格式，但不確定是否我們製作的，如資料是在九十年
    五月廿一日拿走，那八十九年的帳，就是我們做的，不過這
    不是最後定稿等語。又再德會計師事務所，於九十年八月一
    日寄給告訴人蘇文昌函文第二點亦表示：「台端竟將該未完
    整草稿，提交股東會作為八十九年度財報，並諉過於本事務
    所，不勝駭異」，則該分類帳是否確憑被告二人交給洪再德
    會計師支出憑證而製作，即有可疑。原審據以認定被告二人
    犯行，有足生影響於判決之重要證據，漏未審酌。
  3.告訴人蘇文昌並未支付被告全部車款一六九萬九六二四元：
    購買車輛，無論貸款與否，賣方通常會一次開立總金額發票
    給買方，以便買方處理營利事業所得稅申報，尚難以此推認
    車款係一次付清。又告訴人雖主張被告領出一六九萬九六二
    四元，然並無領據證明。況告訴人若已交付一六九萬九六二
    四元給被告，則告訴人何以又同意辦理分期付款？且按月支
    付分期款？再觀諸證人陳寶仰於九十二年五月十三日偵查中
    證稱：乙○○拿頭期款十九萬元給予我，分期付款四年等語
    （詳台南地檢署九十二偵字第九七六四號竊盜案，證物二）
    ，則原審竟捨證人陳寶仰證詞，而採信告訴人自己會計宋淑
    玲製作日記帳，認定該車頭期款為十七萬六千元，亦有違誤
    。又告訴人於九十一年十二月廿三日偵查中證稱：頭期款是
    公司負擔，被告二人說當時分期款由他們負擔等語（詳台南
    地檢署九十一年偵字第八五三六號詐欺案），則告訴人既認
    車輛分期款應由被告二人負擔，又豈會再支付被告二人全部
    車款一六九萬九六二四元？原審於無其他客觀事證下，逕採
    告訴人主觀推測之詞，有漏未審酌上開證言之違誤。
  (二)侵占附表一編號2.至11.所載各筆總金額四十萬四四五七元款
    項部分：
  1.告訴人蘇文昌所稱有問題現金支出傳票廿二筆，均無人蓋章
    負責，則究係何人自告訴人公司何帳戶領取現金，並將現金
    交付何人，均無從查考，自不能僅憑告訴人片面指訴，即認
    係被告侵占。況高永浩會計師，亦不能指出究係何筆支出不
    實及由何人為不當支出，是被告應無侵占犯行。
  2.告訴人於偵查及原審所提支出明細表，係告訴人會計洪順和
    依告訴人指示製作：
    告訴人於警詢稱：我請會計洪順和根據洪再德所交付支出憑
    證，製作精靈生技八十九年一月至九十年五月支出明細表等
    語。證人洪再德於原審證稱：我們事務所沒此有明細表格式
    等語。顯見告訴人提出支出明細表，非洪再德依被告所交付
    支出憑證製作，而係告訴人會計洪順和依告訴人指示製作。
    則蘇文昌稱該明細表中有廿二筆有問題，自屬片面之詞。
  3.證人陳穎宗證詞，不能證明被告有侵占犯行：
    告訴人雖主張依陳穎宗證述可知，被告登載入帳八噸鍍鋼板
    八萬四千元及柴油發票九三○元，不可能用於焚化爐製作，
    然檢察官應先舉證被告曾向告訴人公司領取上開鍍鋼板及柴
    油支出款項，始得謂被告係利用經手機會侵占。況告訴人公
    司亦可能在其他方面使用鍍鋅鋼板及柴油，而陳穎宗證言，
    無法證明被告經手付款，或告訴人公司未將鍍鋅鋼板及柴油
    使用在其他方面，自難認被告有侵占犯行。
  4.告訴人不否認江貞雄等二人為告訴人製作模具，而為方便加
    入勞健保，以形式上薪資領取實質貨款，亦有可能，自不得
    以此推測被告侵占。且江貞雄於原審證稱；我替告訴人公司
    做模具，收取模具費用，我勞保寄在那邊，有交保費，我太
    太林江月娥在我身邊幫我工作等語，顯見江貞雄及林江月娥
    係自己交保費，並將勞健保寄在告訴人公司，被告豈有侵占
    犯行？
  (三)綜上各情，原確定判決確有就足生影響於判決重要證據，漏
    未審酌違誤，爰依刑事訴訟法第四百廿一條規定，聲請再審
    云云。
二、按不得上訴於第三審法院案件，除前條規定外，其經第二審
    確定有罪判決，如就足生影響於判決重要證據，漏未審酌者
    ，亦得為受判決人利益，聲請再審，刑事訴訟法第四百廿一
    條定有明文。所謂漏未審酌，乃指第二審判決前，已發現而
    提出證據，未予審酌而言，苟被捨棄證據，已於理由敘明其
    捨棄理由者，即非漏未審酌。又所謂重要證據，必須該證據
    ，已足認定受判決人應受無罪、或免訴、或輕於原審所認定
    罪名始可，如不足以推翻原審所認定罪刑之證據，即非足生
    影響於原判決重要證據，合先敘明。
三、本件聲請人聲請再審，無非以：(一)證人陳寶仰證詞及郵政劃
    撥儲金存款收據，可證明Ｅ五─二一四一號車係乙○○購買
    ，且依證人洪再德於原審證詞及再德會計師事務所函文，可
    證明總分類帳並非洪再德依被告二人交付支付憑證製作。再
    者，告訴人同意被告二人分期付款購車，證人陳寶仰也證稱
    ，是分期付款購車，則告訴人公司豈會支付被告二人全部車
    款一六九萬九六二四元？(二)依現金支出傳票廿二筆及高永浩
    會計師證詞，均無從認定係被告侵占款項。且告訴人提出支
    出明細表，係告訴人其會計洪順和所製作，自難僅憑告訴人
    片面之詞，而認該明細表有廿二筆支出有問題。(三)檢察官未
    舉證被告有經手八噸鍍鋅鋼板及柴油款項，且陳穎宗證詞亦
    無法證明被告有經手付款，或告訴人公司未將八噸鍍鋼板及
    柴油用於焚化爐以外事項。(四)證人江貞雄、林江月娥確實替
    告訴人公司製作模具，江貞雄係將勞健保寄在告訴人公司並
    交保費，被告自無侵占云云，據此，主張原確定判決有重要
    證據漏未審酌情事，而有再審事由。經查：
  (一)聲請人侵占車款一六九萬九六二四元部分：
  1.甲○○及乙○○因受蘇文昌委託處理精靈公司建廠事宜，乃
    自八十九年二月起，即進駐接管精靈公司，蘇文昌則陸續以
    現金、簽發支票或匯款方式，交付渠二人共二○五○萬元建
    廠資金，此為原確定判決所認定事實，為聲請人所不爭，堪
    以認定，合先說明。茲精靈公司於八十九年二月二日購買Ｅ
    五─二一四一號小客車，頭期款十七萬六千元，其中十萬元
    係由乙○○以告訴人蘇文昌所交付面額十萬元支票支付，七
    萬六千元則以蘇文昌所交付上開建廠經費中支出。此外精靈
    公司並每月按期支付Ｅ五─二一四一號小客車分期款項，有
    Ｅ五─二一四一號小客車契約書、行車執照、精靈公司簽發
    面額十萬元支票影本以及精靈公司前會計宋淑玲所製作日記
    帳（載明「2/2支出Ｅ五─二一四一頭期款76000元」）、郵
    政劃撥儲金存款收據影本三十紙在卷可參（詳一審卷(三)一七
    九至一九二頁；一審卷(二)二二三頁反面至二五一頁）；精靈
    公司另於八十九年二月廿五日以分期付款方式購買Ｅ五─三
    六四三號小客車，該車頭期款十七萬六千元，係告訴人精靈
    公司簽發八十九年二月廿五日，面額十七萬六千元支票支付
    ，由陳寶仰經手兌領，精靈公司並每月按期支付分期款項，
    有Ｅ五─三六四三號小客車契約書、行車執照、宋淑玲所製
    作上開日記帳（載明2/25運輸設備Ｅ五─三六四三汽車一部
    ，銀行存款，彰銀支存，ＮＡ0000000付訂金，貸方176,000
    元）、面額十七萬六千元、由陳寶仰兌領支票影本一紙、Ｅ
    五─三六四三號購車發票一紙（車款610476元與分期價金20
    1250元分開記載）、郵政劃撥儲金存款收據影本卅四紙在卷
    可稽（詳一審卷(三)一九五至二○九頁）。準此，系爭二車買
    賣契約書不僅均記載精靈公司為買受人，且二車均過戶為精
    靈公司所有，精靈公司並實際支付二車頭期款及分期款項，
    則精靈公司自始即為系爭二車實際買受人等情，殊堪認定。
    是聲請人乙○○辯稱，Ｅ五─二一四一號小客車係其購買，
    因蘇文昌要求始登記於精靈公司，以充資產云云，自不可採
    。至證人陳寶仰固於另案偵訊時證稱：Ｅ五─二一四一號小
    客車為乙○○交付頭期款云云。然被告乙○○斯時既已進駐
    精靈公司，代為處理建廠事宜，則其以精靈公司名義，支付
    系爭車輛頭期款，自屬當然，尚難以此遽認乙○○為實際購
    車者。況系爭車輛契約書早已載明，買受人為精靈公司，益
    徵被告乙○○僅係為精靈公司代購車輛，證人陳寶仰上開證
    詞，自不足影響原確定判決事實認定，是聲請人乙○○執此
    聲請再審，並非有理。
  2.聲請人另質疑原審據以認定被告二人侵占車款總分類帳，非
    洪再德會計師依被告二人提出支出憑證製作，縱為洪再德所
    製作，亦不能據此認定車款係一次付清云云。然查：證人洪
    再德於原審證稱，八十九年總分類帳很像我們事務所格式，
    如資料是在九十年五月廿一日拿走，那八十九年的帳就是我
    們做的，不過這不是最後定稿等語（詳一審卷(二)一九五至一
    九六頁）。而精靈公司委託陳秋萍，於九十年五月廿一日，
    向再德會計師事務所取回八十九年明細分類帳、八十九年精
    靈流水帳等帳證資料，有再德會計師事務所歸還帳證清單在
    卷可憑（詳偵查卷七十頁）。證諸證人洪再德上開所述，原
    審據以認定被告二人侵占車款總分類帳，為會計師洪再德製
    作，核係屬實。準此系爭二車既是精靈公司實際以分期付款
    方式購買，則洪再德所製作總分類帳竟仍記載二部車款均為
    一次全額付清（詳警卷一七九頁）。足徵被告二人，係以不
    實支出憑證，提供洪再德登載於帳冊。是被告二人顯係藉此
    偽以證明有將建廠經費中一六九萬九六二四元用於購車，實
    則二車車款仍由精靈公司分期支付。從而，蘇文昌交被告二
    人建廠經費中，即有一六九萬九六二四元，非被告二人為精
    靈公司購車所支用，而為被告二人侵占供作己用甚明，則聲
    請人以精靈公司總分類帳非洪再德依據被告所提供不實支出
    憑證製作、告訴人蘇文昌無法證明有將全部車款一六九萬九
    六二四元交被告及蘇文昌縱已交全部車款，何以又同意辦理
    分期付款並按月支付分期款等語，提起再審，自不可取。
  3.又證人陳寶仰固於另案偵查時證稱：乙○○交付Ｅ五─二一
    四二號小客車頭期款十九萬云云。然證人陳寶仰上開證詞，
    未有其他證據可佐，其所證是否可信，顯堪懷疑。反之，依
    精靈公司前會計宋淑玲所製作日記帳，已載明「 2/2支出Ｅ
    五─二一四一頭期款176,000元」，而本件係於九十年間爆
    發，宋淑玲則於本案爆發前八十九年二月即開始逐日詳予登
    載精靈公司各項支出，並將所製作日記帳送請被告乙○○核
    對，此參諸被告乙○○於一審所提宋淑玲製作電腦日記帳即
    明（詳一審卷(二)二二三至二五○頁）。則宋淑玲為該等記載
    時，自無預見此日記帳將作為被告二人侵占車款證據，是該
    日記帳顯係在特別可信情況下製作，而無虛偽記載可能。依
    刑事訴訟法第一百五十九條之四第三款規定，該日記帳自有
    證據能力。依上說明，精靈公司前會計宋淑玲逐日登載所製
    作日記帳，相較於證人陳寶仰上開出於記憶所為主觀證述，
    顯更貼近客觀真實，從而原確定判決捨證人陳寶仰上開證詞
    ，採信宋淑玲逐日記載日記帳，認Ｅ五─二一四一號小客車
    頭期款為十七萬六千元，即屬有據。聲請人以原確定判決未
    採證人陳寶仰證詞，逕採證人宋淑玲所製作日記帳，據為聲
    請再審理由，亦非可採。
  (二)被告二人侵占原確定判決附表一編號2.至11.所載各筆總金額
    四十萬四四五七元款項部分：
  1.被告二人非為精靈公司建廠所需而將附表一編號2.至11.所載
    各筆款項虛偽提列為精靈公司支出款項，並將附表一編號2.
    至11.非精靈公司建廠有關費用支出憑證，交不知情會計洪再
    德登載於總分類帳冊，藉此侵占上開費用，供為己用等情，
    業經原確定判決斟酌被告辯詞、證人陳穎宗等人證詞、精靈
    公司八十九年一至十二月總分類帳及上開款項支出憑證內容
    等相關事證，已於原確定判決理由欄壹、三、(一)至(十)論述甚
    詳。則原確定判決顯非僅憑告訴人蘇文昌片面指訴，即認被
    告二人有侵占附表一編號2.至11.所載各筆款項犯行。再者，
    被告二人於八十九年二月進駐精靈公司後，即掌控精靈公司
    財務帳冊，並自告訴人蘇文昌處陸續收受建廠資金，共二○
    五○萬元，已如前述，而附表一編號2.至11.所載各筆款項，
    均自精靈公司建廠經費中支出，亦為被告等二人於第一審供
    認不諱（詳一審卷(二)一九六至一九七頁）。準此，附表一編
    號2.至11.所示款項既與精靈公司建廠所需費用無關，則被告
    二人將各該款項虛列為精靈公司支出項目，並實際自蘇文昌
    所交付建廠經費中認列支出，渠等顯有將告訴人蘇文昌已交
    付建廠經費二○五○萬元中，相當於附表一編號2.至11.所示
    款項總額四十萬四四五七元，易持有為所有犯意甚明。被告
    二人所為自已構成侵占，是被告二人以附表一編號2.至11.所
    示款項現金支出傳票並未顯示，由何人自何帳戶領取現金，
    及檢察官未舉證被告曾向告訴人公司領取鍍鋅鋼板及柴油支
    出款項等情，辯稱不能證明渠等侵占犯行云云，並執為再審
    理由，自不可採。
  2.又原審確定判決，係以附表一編號2.至11.所示與精靈公司建
    廠費用無關各筆款項，均由洪再德會計師依被告二人所提供
    不實支出憑證，登載於其業務上帳冊（即精靈生技股份有限
    公司八十九年一至十二月總分類帳），據以認定被告二人侵
    占附表一編號2.至11.所示各筆款項犯行成立，已如前述。則
    告訴人蘇文昌所提出精靈生技八十九年一月至九十年五月支
    出明細表，究為洪再德會計師製作或洪順和會計師，依告訴
    人蘇文昌指示製作，均不足影響原確定判決上開認定，被告
    二人據此提起再審，殊有誤會。另原確定判決理由欄壹、三
    、(四)已審酌證人江貞雄於原審所為證詞，敘明江貞雄、林江
    月娥非精靈公司員工，渠等係以承攬方式受被告二人委託製
    作模具，而精靈公司資產中並無模具，無法證明渠等係為精
    靈公司製作模具，則被告二人將江貞雄及林江月娥列為精靈
    公司員工，虛列費用，領取款項，自屬侵占精靈公司公款行
    為。是江貞雄、林江月娥二人，縱將勞健保寄在告訴人公司
    ，亦無礙原確定判決前開認定，被告二人執此聲請再審，亦
    非可採。
四、綜上所述，本件再審聲請人再審聲請意旨，所舉各點，核與
    刑事訴訟法第四百二十一條所定「重要證據漏未審酌」要件
    不符。本件再審聲請，為無理由，應予駁回。
據上論斷，應依刑事訴訟法第四百三十四條第一項規定，裁定如
主文。
中    華    民    國    97    年    2     月    25    日
                  刑事第六庭    審判長法  官  蔡崇義
                                      法  官  杭起鶴
                                      法  官  董武全
以上正本證明與原本無異。
不得抗告。
                                      書記官  許美惠
中    華    民    國    97    年    2     月    25    日
原確定判決附表一：
有憑據成立侵占部分：
┌──┬─────┬───┬─────────┬────┬───────────────┐
│編號│金額(元)  │項目  │證據出處          │本院認定│認定侵占理由                  │
├──┼─────┼───┼─────────┼────┼───────────────┤
│1   │1,699，624│二輛車│台南市調站偵查卷宗│成立侵占│被告以一次提列方式先行於89年2 │
│    │          │車款  │179頁             │罪      │月挪用169萬9624元，           │
│    │          │      │台南市調站偵查卷宗│        │其餘詳細理由見前本文理由欄敘述│
│    │          │      │196頁             │        │。                            │
│    │          │      │原審卷3第178頁、  │        │                              │
│    │          │      │197頁、183、199頁 │        │                              │
│    │          │      │原審卷3第181、198 │        │                              │
│    │          │      │原審卷3第195頁    │        │                              │
├──┼─────┼───┼─────────┼────┼───────────────┤
│2   │54,375（2 │警民治│原審卷2第197頁    │成立侵占│被告自認左列交通費之支出屬警民│
│原起│月29日之  │安協會│台南市調查站偵查卷│罪      │治安協會的支出，惟辯稱係蘇文昌│
│訴書│28875元及3│交通費│宗第188、244頁    │        │因對警協會有捐助，要求將收據交│
│附表│月9日之   │      │原審卷2第223頁背面│        │給他記帳云云。而查，此二筆車資│
│編號│25500元） │      │                  │        │係發生於2/29日之28875元及     │
│1   │          │      │                  │        │3/9日之25500元，共54375元，原 │
│    │          │      │                  │        │登載於公司日記帳，顯見已發生，│
│    │          │      │                  │        │嗣被會計刪除，此足證非告訴人同│
│    │          │      │                  │        │意認列，況查，精靈公司當時尚在│
│    │          │      │                  │        │籌備建廠階段，尚未經營生產而獲│
│    │          │      │                  │        │利，其由精靈公司認列該筆支出，│
│    │          │      │                  │        │對公司無益，且被告於本院先辯稱│
│    │          │      │                  │        │告訴人既已指示會計刪除，且帳目│
│    │          │      │                  │        │中亦無此項記載，自不能謂被告侵│
│    │          │      │                  │        │占，且此為被告進入公司前所生之│
│    │          │      │                  │        │帳務，被告未曾收受云云，嗣於告│
│    │          │      │                  │        │訴人反駁提供之帳冊係根據被告等│
│    │          │      │                  │        │交付收據予洪再德會計師製作之總│
│    │          │      │                  │        │分類帳內，仍將該帳冊供作認定被│
│    │          │      │                  │        │告侵占罪證等情後，方於本院審理│
│    │          │      │                  │        │時方主張上開情詞，其所辯顯為臨│
│    │          │      │                  │        │訟卸責之詞，殊無可採。        │
├──┼─────┼───┼─────────┼────┼───────────────┤
│3   │930       │柴油  │台南市調查站偵查卷│成立侵占│經查該公司之總分類帳並無柴油車│
│原起│          │      │宗第279頁         │罪      │。被告雖稱該筆金額之交易日期為│
│訴書│          │      │                  │        │89年3月30日，在被告進入精靈公 │
│附表│          │      │                  │        │司上班前即支出，且精靈公司設有│
│編號│          │      │                  │        │焚化爐，承包廠商在裝置於精靈公│
│4.1 │          │      │                  │        │司前，須自行測試，其由精靈公司│
│    │          │      │                  │        │支出費用，亦稱合理云云。惟查，│
│    │          │      │                  │        │被告甲○○於調查筆錄供稱：我自│
│    │          │      │                  │        │89年2月起為精靈公司承作建廠等 │
│    │          │      │                  │        │事務（見調查卷第3頁反頁），是 │
│    │          │      │                  │        │其所稱該筆費用係產生在被告進入│
│    │          │      │                  │        │司該公司之前，即無可採，又焚化│
│    │          │      │                  │        │爐尚未完成，業據證人陳穎宗於本│
│    │          │      │                  │        │院審理中證述明確，是所謂測試焚│
│    │          │      │                  │        │化爐所用，顯非事實，再該筆費用│
│    │          │      │                  │        │係發生於89年3月30日，產生地點 │
│    │          │      │                  │        │係在台北縣萬里鄉，如要測試焚化│
│    │          │      │                  │        │爐，柴油台南本地即可方便購買，│
│    │          │      │                  │        │又何須捨近求遠前往數百公里外之│
│    │          │      │                  │        │台北縣萬里鄉購買，被告所辯即屬│
│    │          │      │                  │        │無稽，殊無足採。              │
├──┼─────┼───┼─────────┼────┼───────────────┤
│4   │84,000    │鍍鋅鐵│台南市調查站偵查卷│成立侵占│被告辯稱鍍鋅鋼板係用於焚化爐內│
│原起│          │板    │宗第373頁         │罪      │部之耐火磚外部云云。惟查，本院│
│訴書│          │      │本院卷二第46、47頁│        │傳喚證人訊問：焚化爐為何不用鍍│
│附表│          │      │                  │        │鋅鋼板乙情？經證人即當初建造焚│
│編號│          │      │                  │        │化爐之陳穎宗答稱：鍍鋅鋼板的耐│
│49  │          │      │                  │        │溫較低，不適合作焚化爐，鍍鋅鋼│
│    │          │      │                  │        │板只是防銹用，焚化爐一般是用不│
│    │          │      │                  │        │銹鋼或是一般鐵板再漆上防火漆。│
│    │          │      │                  │        │不知道甲○○有購買八噸的鋅鋼板│
│    │          │      │                  │        │等語（本院卷二第46、47頁），依│
│    │          │      │                  │        │上可知鍍鋅鋼板既非用於精靈公司│
│    │          │      │                  │        │現存之焚化爐上，帳上所列之鍍鋅│
│    │          │      │                  │        │鋼板支出即顯非用於精靈公司之焚│
│    │          │      │                  │        │化爐，況依告訴人提供之現場照片│
│    │          │      │                  │        │，亦無該鍍鋅鋼板之存在，被告等│
│    │          │      │                  │        │卻虛報領取該筆費用，其行為要屬│
│    │          │      │                  │        │侵占。況查上開證人本院亦證稱：│
│    │          │      │                  │        │證人先前組裝完成之焚化爐是由呂│
│    │          │      │                  │        │天保請其完成，該焚化爐是另一家│
│    │          │      │                  │        │染整廠需要的（見本院卷二第49頁│
│    │          │      │                  │        │），益見被告有利用職務之便之業│
│    │          │      │                  │        │務侵占行為。                  │
├──┼─────┼───┼─────────┼────┼───────────────┤
│5   │144,300   │江貞雄│台南市調查站偵查卷│成立侵占│被告自認江貞雄係為精靈公司製作│
│原起│          │、江林│宗第220頁         │罪      │模具之人，曾請領模具費用，至於│
│訴書│          │月娥薪│                  │        │江貞雄、江林月娥勞健保、薪資應│
│附表│          │資    │                  │        │為如何之正確記帳，殊與侵占有間│
│編號│          │      │                  │        │云云。經查江貞雄、江林月娥並非│
│53  │          │      │                  │        │精靈公司之員工，其係以承攬之方│
│    │          │      │                  │        │式，受被告等委託製作模具等情，│
│    │          │      │                  │        │業據證人江貞雄於本院審理中證述│
│    │          │      │                  │        │甚詳，又精靈公司資產中並無模具│
│    │          │      │                  │        │，（見本院卷二第65、66頁）。故│
│    │          │      │                  │        │江貞雄等2人既非為精靈公司之員 │
│    │          │      │                  │        │工，被告等卻仍將該2人列為員工 │
│    │          │      │                  │        │，虛列薪資費用，並加領取，自屬│
│    │          │      │                  │        │意圖為自己不法意圖所有，侵占公│
│    │          │      │                  │        │司公款之行為。                │
├──┼─────┼───┼─────────┼────┼───────────────┤
│6   │66,200    │旅費  │台南市調查站偵查卷│成立侵占│被告辯稱此筆費用係蘇文昌、陳進│
│原起│          │      │宗第223頁         │罪      │安、乙○○、呂孟璋、小華同赴中│
│訴書│          │      │                  │        │國天津勘查鄭洗工廠費用云云，惟│
│附表│          │      │                  │        │查，若依被告所述，該筆費用係上│
│編號│          │      │                  │        │開5人之出國旅費，何以公司日記 │
│2   │          │      │                  │        │帳及總分類帳並無記載。況查精靈│
│    │          │      │                  │        │公司之總分類帳及日記帳，均就旅│
│    │          │      │                  │        │費摘要敘述出發地及目的地，或註│
│    │          │      │                  │        │明係國內出差或國外出差，設果確│
│    │          │      │                  │        │有此筆費用之支出，即應循同一方│
│    │          │      │                  │        │式記載，然本筆卻未依其他出差費│
│    │          │      │                  │        │報銷方式記載，又既為出國，何以│
│    │          │      │                  │        │未有機票及飯店憑證以供報銷，即│
│    │          │      │                  │        │難認被告所辯為真。故此筆金額自│
│    │          │      │                  │        │非告訴人公司之建廠費用，其無實│
│    │          │      │                  │        │際支出，而提列領取，顯見被告亦│
│    │          │      │                  │        │有業務侵占之行為。            │
├──┼─────┼───┼─────────┼────┼───────────────┤
│7   │10,500    │遊覽車│台南市調查站偵查卷│成立侵占│被告辯稱係告訴人蘇文昌捐給警民│
│原起│          │車資  │宗第282頁         │罪      │協會10萬元，前警民協會已開過收│
│訴書│          │      │                  │        │據，蘇文昌再要求主辦人將要開給│
│附表│          │      │                  │        │警民協會單據抬頭寫精靈公司，當│
│編號│          │      │                  │        │時被告並未經手，也尚未到過精靈│
│5   │          │      │                  │        │公司云云。然查該筆費用係發生於│
│    │          │      │                  │        │89 年3月7日，如前所述，被告於 │
│    │          │      │                  │        │調查筆錄已自承其於89年2月即已 │
│    │          │      │                  │        │接手精靈公司建廠相關業務，其辯│
│    │          │      │                  │        │稱尚未到精靈公司即無可信。至其│
│    │          │      │                  │        │辯稱收據抬頭為精靈公司係警民協│
│    │          │      │                  │        │會受蘇文昌要求所為，此部分被告│
│    │          │      │                  │        │未舉證以實其說，自難認為真。末│
│    │          │      │                  │        │查告訴人公司並未舉辦員工旅行，│
│    │          │      │                  │        │且該筆費用係用於警民協會，同上│
│    │          │      │                  │        │編號2之理由，被告等有虛報此筆 │
│    │          │      │                  │        │費用供為己用之業務侵占行為。  │
├──┼─────┼───┼─────────┼────┼───────────────┤
│8   │4,000     │酒品  │台南市調查站偵查卷│成立侵占│被告辯稱不認識凱晟塑膠工業公司│
│原起│          │      │宗第231頁         │罪      │，購買酒品發票沒見過云云。經查│
│訴書│          │      │本院卷二第239頁   │        │該筆發票之買受人為凱晟塑膠工業│
│附表│          │      │                  │        │股份有限公司，有發票附卷可稽，│
│編號│          │      │                  │        │該筆費用既由被告等人提供、登錄│
│29.1│          │      │                  │        │於公司帳戶，其辯稱不認識該公司│
│    │          │      │                  │        │云云，殊無可採。故該筆費用既非│
│    │          │      │                  │        │為被告等建廠之經費，其列為告訴│
│    │          │      │                  │        │人公司之支出，即有虛報之舉。  │
├──┼─────┼───┼─────────┼────┼───────────────┤
│9   │562       │旅費  │台南市調查站偵查卷│成立侵占│被告就此筆費用之辯稱同上，惟查│
│原起│          │      │宗第223頁         │罪      │該筆支出為凱晟公司蔡淑美搭乘台│
│訴書│          │      │本院卷二第241頁   │        │鐵之車票，惟查蔡淑美當時仍是凱│
│附表│          │      │                  │        │晟公司之員工，在職8年，至91年1│
│編號│          │      │                  │        │月始離職，顯見本筆金額亦有虛報│
│30  │          │      │                  │        │之嫌。                        │
├──┼─────┼───┼─────────┼────┼───────────────┤
│10  │340       │旅費  │台南市調查站偵查卷│成立侵占│被告就此筆費用之辯稱同上，惟查│
│原起│          │      │宗第339頁         │罪      │該筆旅費為凱晟公司員工蔡淑美公│
│訴書│          │      │本院卷二第242頁   │        │出證明單及公出旅費證明，有證明│
│附表│          │      │                  │        │單及旅費證明在卷可稽（見本院卷│
│編號│          │      │                  │        │二第242頁），其虛列為告訴人公 │
│33  │          │      │                  │        │司之支出，亦為虛報。          │
├──┼─────┼───┼─────────┼────┼───────────────┤
│11  │39,250    │什費  │台南市調查站偵查卷│成立侵占│被告辯稱此筆費用係蘇文昌、呂天│
│原起│          │      │宗第181、368頁    │罪      │保前往美國購買原料及辦理原精靈│
│訴書│          │      │                  │        │公司股東范先生技術股權過戶之簽│
│附表│          │      │                  │        │證及機票費云云。然查此筆費用僅│
│編號│          │      │                  │        │列旅行業代收收據，未如其他出差│
│47  │          │      │                  │        │費用列出目的地及機票等，且收受│
│    │          │      │                  │        │人為乙○○，果為蘇文昌及甲○○│
│    │          │      │                  │        │之簽證、機票費，則摘要應有該二│
│    │          │      │                  │        │人之名字，何以卻列出乙○○名字│
│    │          │      │                  │        │，而被告等未舉證其他相關出國之│
│    │          │      │                  │        │證據，且乙○○亦未舉證其確有出│
│    │          │      │                  │        │差之行為，故被告所辯即無可信，│
│    │          │      │                  │        │堪認被告等就此筆費用亦有虛報之│
│    │          │      │                  │        │舉。                          │
├──┼─────┴───┴─────────┴────┴───────────────┤
│總額│2,104,081（其中不含汽車部分金額共404457）                                       │
└──┴────────────────────────────────────────┘


司法院資訊處製作；財團法人民間司法改革基金會備份。
